臺灣高等法院臺南分院刑事判決
110年度上訴字第624號
上  訴  人  
即  被  告  甲○



指定辯護人  邱佩芳律師（義務律師）
上  訴  人  
即  被  告  丙○○



指定辯護人  本院公設辯護人簡松柏
上列上訴人因強盜案件，不服臺灣嘉義地方法院109年度訴字第5
68號中華民國110年3月25日第一審判決（起訴案號：臺灣嘉義地
方檢察署109年度偵字第5933號、第6195號），提起上訴，原審
判決如下：
    主  文
原判決撤銷。
甲○、丙○○共同犯攜帶兇器強盜罪，各處有期徒刑柒年貳月。
扣案之APPLE廠牌手機參支沒收。
    事  實
一、甲○、丙○○因缺錢購買第三級毒品愷他命，竟共同謀議強盜
    愷他命施用，其等意圖為自己不法之所有，基於假冒員警之
    僭行公務員職權及攜帶兇器強盜之犯意聯絡，由甲○於民國1
    09年6月20日凌晨2、3時左右，以手機通訊軟體微信與暱稱
    「○○○○○-營」之人聯繫，佯稱欲購買愷他命，並相約於嘉義
    市福全街與中興路路口交易，甲○隨即駕駛懸掛竊得之000-0
    000號車牌之其所有自小客車（實際車牌號碼係000-0000號
    ，甲○、丙○○此部分共同竊盜車牌犯行，另案由臺灣高雄地
    方法院以109年度審易字第1681號判決罪刑），攜帶其所有
    ，足供兇器使用的折疊小刀1把(置於車內排檔前方零錢盒內
    )，及他人遺留車上上有臺南市警局及警徽標示之警用手銬1
    副，搭載丙○○前往上開地點。嗣於109年6月20日5時39分許
    ，乙○○(涉嫌販賣第三級毒品未遂案件，經臺灣嘉義地方檢
    察署檢察官以109年度偵字第7516號另行起訴，原審以109年
    度訴字第636號另案審理中)騎乘車牌號碼000-000號重型機
    車，抵達前開路口，甲○隨即招手示意乙○○上車，待乙○○自
    右後車門上車後，丙○○假意詢問乙○○毒品價格，佯裝要與他
    交易毒品，冷不防朝乙○○揮一拳，於乙○○倒向駕駛座後方時
    ，持甲○所有置於車內零錢盒的折疊小刀（下稱本案小刀）1
    把抵住乙○○脖子脅迫，甲○同時下車，先拔走乙○○的機車鑰
    匙，再持警用手銬從右後車門將乙○○的雙手反銬在背後，使
    乙○○不能抗拒，並佯裝為警察，除以電話佯裝呼叫支援外，
    向乙○○告知要其配合及宣讀逮捕後的相關權利，且搜索乙○○
    的身體，自其身上搜得重約10公克的愷他命。甲○認乙○○的
    機車置物箱內應該還有其他毒品，乃持乙○○的機車鑰匙開啟
    置物箱但未成功，遂要求乙○○下車開啟機車置物箱，惟乙○○
    亦無法開啟，甲○因恐乙○○有同夥在旁前來支援，只得作罷
    。離去前，承前強盜的犯意，將乙○○置於機車前方置物箱內
    的Apple廠牌手機3支取走後（已扣案），隨即駕車與丙○○逃
    逸。
二、案經案經乙○○訴由嘉義市政府警察局第一分局報告臺灣嘉義
    地方檢察署檢察官偵查起訴。　　
    理  由
壹、程序部分
一、被告丙○○經本院合法傳喚，此有本院送達證書1紙在卷可考
    （本院卷第260頁），其無正當理由而不到庭，爰依刑事訴
    訟法第371條之規定，不待其陳述，就被告丙○○部分逕行一
    造辯論而為判決。
二、證據能力之說明：
  ㈠按被告以外之人於審判外之言詞或書面陳述，除法律有規定
    者外，不得作為證據，刑事訴訟法第159條第1項定有明文。
    再按被告以外之人於檢察事務官、司法警察官或司法警察調
    查中所為之陳述，與審判中不符時，其先前之陳述具有較可
    信之特別情況，且為證明犯罪事實存否所必要者，得為證據
    ，刑事訴訟法第159條之2定有明文。被告甲○、丙○○及渠等
    辯護人雖主張證人乙○○於警詢之陳述，為審判外之陳述無證
    據能力（本院卷第130頁），查證人乙○○警詢筆錄為被告以
    外之人在審判外的言詞陳述，屬於傳聞證據，依刑事訴訟法
    第159條第1項的規定，不得作為證據。檢察官雖於原審審理
    時以證人乙○○傳拘不到，符合刑事訴訟法第159條之3的規定
    ，認其警詢筆錄有證據能力等語，惟證人乙○○於案發後經過
    10天始向警方報案，於本案否認為販賣愷他命與被告相約案
    發地點，然於另案坦承自109年6月17日起販賣愷他命(業經
    檢察官另案偵辦，詳後述)，其警詢的陳述顯然有所隱瞞，
    並不具有可信的特別情況，嗣其於本院審理時已到庭具結作
    證，證述內容與警詢陳述不同（詳後述），是難認符合刑事
    訴訟法第159條之2、第159條之3的規定，認無證據能力。
  ㈡被告甲○、丙○○於原審審理時，渠等辯護人雖對渠2人警詢筆
    錄亦否認有證據能力而為爭執，按共同被告或共犯對被告之
    案件而言，仍為被告以外之人，本質上屬於證人，證人依法
    應具結而未具結者，其證言不得作為證據，固為司法院釋字
    第582號解釋在案，及刑事訴訟法第158條之3所明定。被告
    或共犯之自白，其供述自己犯罪部分（即對己不利陳述部分
    ），即屬被告之自白；其供述及於其他共同犯罪者之犯罪事
    實部分（即對其他共同被告不利陳述部分），則屬共犯之自
    白，仍屬證明其他共同被告之證明方法，應受證據法則之限
    制。⑴證人即共同被告丙○○的警詢筆錄經被告甲○的辯護人否
    認證據能力，而該警詢筆錄為被告以外之人(就被告甲○而言
    )在審判外的言詞陳述，屬於傳聞證據，依刑事訴訟法第159
    條第1項的規定，不得作為證據。然警詢筆錄中被告丙○○關
    於自己部分之自白，並無實施刑事訴訟之公務員以不正方法
    對於被告或共同被告足以產生自由意志之壓制而造成違反意
    願之效果而取得，其陳述出於任意性，具有證據能力。⑵證
    人即共同被告甲○的警詢筆錄經被告丙○○的辯護人否認證據
    能力，而該警詢筆錄為被告以外之人(就被告丙○○而言)在審
    判外的言詞陳述，屬於傳聞證據，依刑事訴訟法第159條第1
    項的規定，不得作為證據。然警詢筆錄中被告甲○關於自己
    部分之自白，依前述說明，並無實施刑事訴訟之公務員以不
    正方法非法取供，其陳述出於任意性，並經原審勘驗警詢光
    碟，勘驗結果：「影片有聲有影，連續未中斷，被告甲○與
    員警並肩而坐，被告甲○觀看螢幕，筆錄詢問地點係開放空
    間，被告甲○未受人身拘束，筆錄製作方式為一問一答，被
    告呂瑋精神狀況正常，應對自如。」有原審勘驗筆錄1份在
    卷可參（原審卷第146至148頁），其形式與製作過程均未見
    有何瑕疵，是認具證據能力。⑶嗣被告甲○、丙○○及其等辯護
    人於本院審理時對於2人之警詢筆錄不再爭執證據能力，同
    意作為本案證據（本院卷第132頁），自得為本案證據使用
    。
　㈢又按被告以外之人於審判外之陳述，雖不符刑事訴訟法第159
    條之1至第159條之4之規定，而經當事人於審判程序同意作
    為證據，法院審酌該言詞陳述或書面陳述作成時之情況，認
    為適當者，亦得為證據。當事人、代理人或辯護人於法院調
    查證據時，知有第159條第1項不得為證據之情形，而未於言
    詞辯論終結前聲明異議者，視為有前項之同意，刑事訴訟法
    第159條之5規定甚明。查本判決所引用之下列供述證據暨其
    他書證、物證，檢察官、被告甲○、丙○○及其等辯護人於本
    院行準備程序時，除上述爭執外，其餘均同意作為本案證據
    （本院卷第130至132頁），嗣被告丙○○於本院審理時未到庭
    ，然經一一提示，檢察官、被告甲○及其辯護人、被告丙○○
    之辯護人對於本件判決所引用之前揭證據資料，均同意作為
    本案證據，於逐一提示後，迄於言詞辯論終結前亦未聲明異
    議，審酌上開證據資料製作時之情況，尚無違法不當及證明
    力明顯過低之瑕疵，認以之作為證據應屬適當，故揆諸前開
    規定，應認有證據能力，合先敘明。　　
貳、實體部分
一、有罪部分認定事實所憑之證據及理由：
　㈠被告丙○○經合法傳喚未到庭，惟其於本院準備程序時，承認
    普通強盜犯行，惟否認有攜帶兇器及假冒警察，辯稱：「我
    沒有假冒警察，被告甲○手銬哪裡拿出來我不知道，我事前
    也不知道車上有手銬。」、「我只承認普通強盜罪，因為我
    沒有拿刀脅迫告訴人，但我承認我有向告訴人揮拳，我不知
    道為何告訴人稱我有拿刀；我沒有假冒警察，被告甲○手銬
    哪裡拿出來我不知道，我事前也不知道車上有手銬。」等語
    ，其辯護人則為之辯護稱：「我們認為被告丙○○沒有持小刀
    強盜」、「從本案來看，被告甲○與被告丙○○，一開始應該
    就是要佯稱警察來強取、脅迫也好，就是要拿取愷他命，由
    此現象來看，我們比較傾向於本件可能不是強盜，可能是接
    近恐嚇取財，因為被告丙○○沒有持有刀械，被告甲○拿手銬
    要銬住告訴人之前，告訴人就放棄反抗了，因為告訴人以為
    他們是警察就放棄反抗，由此來看應該沒有達到不能抗拒的
    程序，因為告訴人要離開，其實是可以脫身的，只是告訴人
    誤以為對方是警察而沒有脫身」等語，並請求本院依刑法恐
    嚇取財罪論處被告丙○○罪刑。
　㈡被告甲○於本院審理時亦承認本件所犯為普通強盜罪、及假冒
    警察犯行不諱，惟否認有與被告丙○○犯案過程有攜帶兇器之
    情，且針對犯罪所得部分，否認於偵查及原審審理時坦認有
    得手約10公克之愷他命毒品之部分，亦翻異原審時否認告訴
    人乙○○所指有被強盜現金新臺幣（下同）3萬元、伊等並無
    得手現金之辯詞，改口承認有得手現金約22,000元，辯稱：
    「我承認我車上有刀，當時我沒有看到被告丙○○有拿刀，我
    只看到他抓告訴人乙○○的衣領。」、「我與被告丙○○對看一
    眼並詢問告訴人乙○○『K（指愷他命毒品）』呢？東西呢？告
    訴人猶豫很久，我打開門下車繞到車後，我打開門的時候就
    看到被告丙○○拉住告訴人衣領同時我也看到被告丙○○揍告訴
    人一拳，但我也沒有看到刀。我當時跟告訴人講你應該知道
    這是什麼情況，叫他自己把毒品拿出來，也有給他看手銬，
    我承認有假冒警察沒錯。」等語，其辯護人則以：「被告甲
    ○針對普通強盜與僭行公務人員職權罪部分，坦承不諱，唯
    一有爭執的是：是否攜帶兇器部分。」、「從被告甲○及被
    告丙○○先前原審證述內容，事實上去找告訴人做強盜行為，
    他們事前沒有特別規劃、謀議，兩人自然未對於攜帶兇器而
    犯之有所謂犯意聯絡的情形，再者，從被告丙○○所述內容，
    他之所以知道車上有小刀是之前不曉得是他自己點煙或是被
    告點煙時有看到，這部分只能證明被告丙○○知道車上有小刀
    情形，但小刀是本來就放在車上的，而不是為了本次強盜行
    為而刻意攜帶。再來，被告丙○○對於是否有持小刀抵住告訴
    人部分，事實上他之前警、偵訊到原審，他都表示從來沒有
    持刀抵住告訴人，告訴人在警偵時，他也沒有提出有遭被告
    等人持刀抵住的行為，被告甲○部分，他固然曾經在警詢時
    有提到小刀，但事實上後來針對此部分也一再澄清為何會講
    到小刀，他是在陳述車上確實是有小刀，但並不是說被告丙
    ○○持刀抵住告訴人，此部分經過原審勘驗，也表示被告丙○○
    是否有拿小刀，他於警詢時稱不確定，我們認為從被告丙○○
    及被告甲○陳述再佐以告訴人先前陳述，縱使在鈞院證述時
    表示有看到尖尖的東西，但就在他所陳述內容，他也不確定
    是否為小刀，只有說前面是尖尖亮亮的，這部分是否被告丙
    ○○有持刀，就相關事證不足以作為對被告不利的認定。」、
    「事實上二位被告在事前沒有合議持刀強盜，整個過程中被
    告甲○沒有看到被告丙○○有所謂持刀的行為。當時在警詢小
    刀的部分，是因為警察告訴他，告訴人有提到槍枝的部分，
    被告甲○表示沒有（指槍枝），車上僅有小刀，重點被告甲○
    僅是表明車上有小刀，但從勘驗（警詢筆錄）內容可以知道
    ，被告丙○○有沒有持刀架住告訴人的部分，事實上被告甲○
    沒有看到，也不確定被告丙○○是否有該行為，故被告甲○所
    為僅有普通強盜」等語，為被告甲○辯護。對於被告甲○本件
    強盜犯行過程並無與被告丙○○共同持本案小刀兇器之加重強
    盜之要件為爭執。
二、經查：
  ㈠不爭執之事實：　　
　　被告甲○、丙○○於原審審理時坦承因缺錢購買第三級毒品愷他命，共同謀議強盜愷他命施用，由被告甲○於109年6月20日凌晨2、3時左右，以手機通訊軟體微信與暱稱「○○○○○-營」之人聯繫，佯稱欲購買愷他命，相約於嘉義市福全街與中興路路口交易，被告甲○隨即駕駛懸掛竊得的000-0000號車牌的自小客車搭載被告丙○○，車上零錢盒內並置放有被告甲○所有的小刀1把，及不詳人士遺留車上的手銬一副，前往上開地點。嗣於109年6月20日5時39分，乙○○騎乘機車，抵達前開路口，被告甲○招手示意乙○○上車，待乙○○自右後車門上車後，被告丙○○假意詢問乙○○毒品價格，佯裝要與他交易毒品，冷不防朝乙○○揮一拳、被告甲○同時下車，先拔走乙○○的機車鑰匙，再持手銬將乙○○的雙手反銬在背後，使乙○○不能抗拒，被告甲○並佯裝為警察，向乙○○表示要其配合並搜索乙○○的身體。嗣被告甲○認乙○○的機車置物箱內應該還有其他毒品，乃持乙○○的機車鑰匙開啟置物箱但未成功，遂要求乙○○下車開啟機車置物箱，惟乙○○亦無法開啟，只得作罷。被告甲○離去前，將乙○○置於機車前方置物箱內的Apple廠牌手機3支取走，隨即駕車與被告丙○○逃逸等事實，互核大致相符，且對於證人乙○○於案發後前往派出所報警等情，並不爭執，並有證人即告訴人乙○○於偵查中關於上述被告2人上銬強盜過程之證述（偵5933卷第42至43頁）可為佐證（至於告訴人乙○○所述遭副駕駛座之人「持槍」脅迫，及被強盜3萬元現金等情節，因欠缺補強證據尚難認定，詳後述）；及警方於109年7月1日拘提被告甲○時，將被告2人強盜被害人乙○○的3支APPLE牌手機扣案，有嘉義市警察局第一分局109年7月1日、109年7月20日扣押筆錄及扣押物品目表各1份(警卷第34至38頁、偵5933卷第26至28頁)可佐；又告訴人乙○○於案發時間騎乘機車與駕車的被告在案發地點見面，被害人坐上被告所駕車輛，被告甲○下車，拔走機車鑰匙，至右後座使用手銬反銬被害人，再前往移動被害人機車，被害人下車至機車旁，最後雙手被反銬逃離現場的經過，有路口監視器擷取照片(警卷第40至46頁)、蒐證照片(警卷第50至52頁)、被告2人案發期間之行車軌跡圖(警卷第53頁)、被告甲○使用之手銬照片2張（手銬上有「警徽」、「南市警用」圖案字樣，手銬業經證人乙○○剪斷，警卷第53頁）可以證明；被告甲○於強盜前行竊000-0000號的自小貨車車牌懸掛在其所有車牌號碼000- 0000號的自小客車上的事實，並有監視器畫面截圖7張、行竊路線圖1份、000-0000號自小貨車停放位置照片3張、車輛詳細資料報表2份、車號000-0000車牌2面失竊之失車-案件基本資料詳細畫面報表1份附於警卷足參(警卷第47至52、55至57頁)在卷可參，又被告甲○、丙○○2人上述共同竊取車號000-0000車牌2面犯行，業經臺灣高雄地方法院109年審易字第1681號刑事判決罪刑在案，有判決書2份在卷可佐(本院卷第117至120、375至378頁)；至證人乙○○因本件販賣第三級毒品未遂案件業經檢察官另行起訴，亦有臺灣嘉義地方檢察署檢察官109年度偵字第7516號起訴書1份可供參考(原審卷第235至237頁)。準此，被告甲○、丙○○於上開案發時地駕車（懸掛竊得之車號000-0000車牌），假藉購買愷他命毒品共同強盜告訴人乙○○財物，期間被告甲○有假冒警察身分及對乙○○銬上警用手銬等事實，應堪認定。
　㈡依被告甲○、丙○○所辯前詞，渠等最主要爭執要旨在於：⒈被
    告2人本件犯行過程有無攜帶槍枝？被告丙○○究否有無持小
    刀（原置放在被告甲○駕駛之自小客車車內零錢盒）威脅告
    訴人乙○○，使之不能抗拒而構成攜帶兇器加重強盜罪？被告
    甲○是否亦應共同擔負加重強盜罪責？⒉本件告訴人乙○○究竟
    是因誤認被告二人為警察放棄反抗？抑或被告二人有偽稱警
    察，有無刑法第158條之適用？⒊本案被告2人犯罪所得是否
    確有約10公克重之第三級毒品愷他命？⒋被告2人所為犯行是
    否屬於刑法恐嚇取財罪規定之範疇而非強盜犯罪？茲分別析
    述如下：
　⒈被告丙○○應有持所乘被告甲○駕駛之自小客車內零錢盒內的折
    疊小刀脅迫告訴人乙○○之情，查：
　⑴被告甲○於原審審理中坦承其所駕車輛的排檔前方零錢盒內，
    置放有小刀1把(原審卷第150頁)，於本院審理時以證人身分
    結稱：「（問：當時刀放在小客車車內零錢盒，該小客車車
    內零錢盒上有無蓋子蓋著？）在車上直接看得到。（問：被
    告丙○○如果在車上也可以直接看到裡面有刀？）
    是的。」等語（本院卷第327頁），已說明上開小刀係放置
    在車內無蓋之零錢盒內，可肉眼直視並無遮掩；而上開小刀
    既是放在車內排檔前方的零錢盒內，位置甚為明顯，本件案
    發後，甚且因不明原因而遺失，此為被告甲○所自承(原審卷
    第156頁)，而同案被告丙○○亦證稱知悉車上有小刀，因該小
    刀可以點煙，他或被告甲○曾拿起來點煙過(原審卷第166頁)
    ，足見被告甲○與同案被告丙○○平日即有使用該小刀，於強
    盜時，被告甲○及同案被告丙○○均認知本案小刀的存在，且
    該小刀並非置放於隱密或難以取得之處，可輕易取出使用之
    情足可認定。
　⒉被告甲○於109年7月1日警詢時，針對伊與被告丙○○如何強盜
    乙○○之過程？詳為供述：「我是與乙○○相約在嘉義市西區中
    興路與福全街口見面，我再夥同我朋友丙○○，由我開車載丙
    ○○抵達上址，並於上址等候乙○○出現，當我見到乙○○騎車在
    附近徘徊時，我就叫乙○○上我的車輛，當乙○○從我車後座搭
    上我駕駛之車輛時，我就先開口詢問乙○○『東西（意指毒品
    愷他命)在哪裡？』等語，乙○○就裝傻，然後我朋友丙○○隨即
    抓住乙○○衣領、朝乙○○揮拳並拿出我放在車内中控台零錢盒
    的小刀喝止乙○○不要亂動，我馬上下車將乙○○的機車鑰匙拔
    起來，再馬上開車子後座進入車輛將乙○○上手銬我又跟乙○○
    說『你知道現在是什麼狀況嗎？』乙○○表示他懂意思了，我跟
    丙○○控制乙○○的行動之後，就開始搜乙○○身體，並於乙○○身
    上搜出毒品愷他命1包（約10公克），然後我就要求乙○○他
    下車，叫他協助開啟他機車的車廂，但是打不開，我見乙○○
    機車前方置物盒放置3支手機，我就拿了那3支手機後馬上與
    丙○○駕車離開，留下乙○○1人在現場。」等語（警卷第3至4
    頁）；於109年8月18日檢察官偵訊時供稱：「（問：你們當
    時是如何強盜被害人身上的K他命及手機？）乙○○當時跟我
    們約在麥當勞後面交易，乙○○騎機車過來，我開車和丙○○在
    那邊等他，後來他回頭看我們一眼，我們就叫他上車，他從
    後座上車，我就問他東西在哪裡，丙○○就往後朝他揮拳，我
    就迅速下車把他的鑰匙拔起來，因為我他是小蜜蜂，機車上
    可能還有其他毒品，我想全部一起搶走，之後我從後座上車
    ，我用手銬把他銬起來，丙○○就開始搜他身體，有搜到一包
    10公克的K他命，我就叫乙○○下車，叫他把機車的置物木箱
    打開，但打不開，我看到他機車上有三支手機，我就把手機
    拿走，我就開車跟丙○○回高雄了。（問：丙○○在車上有拿小
    刀對著乙○○說不要亂動？）有。那把小刀是我的。（問：乙
    ○○說他被你們搶走了30,000元現金及一支IPHONE7手機？）
    沒有。我們一開始就打定主義要搶毒品，沒有搞到30,000元
    現金。」等語（偵5933卷第52至53頁），且於警詢時已自承
    本件強盜被害人乙○○是伊提議的（警卷第4頁）；於原審審
    理時堅稱：「強盜愷他命一包及手機3支我承認，但是沒有
    現金3萬元。」等語(原審卷第59頁)；則依被告甲○上揭警、
    偵訊所供，業已詳為供述被告丙○○於本案強盜過程有持小刀
    脅迫告訴人、有自告訴人身上搜得約10公克重之愷他命、僅
    有得手愷他命毒品並無得手現金之情甚為明確。
　⒊被告甲○雖於原審109年11月5日審理中證稱：乙○○上車，我用
    台語問他東西在哪裡。他頓了一下，有點遲疑，因為他有戒
    心，我想說他可能不會拿出來，我就跟丙○○對眼，之後我瞬
    間開車門下車拔乙○○的機車鑰匙，我打開右後車門準備上車
    ，看到丙○○揪住乙○○的領口，揍乙○○頭部一拳，我想說很緊
    急，發現右後車門置物處有手銬，我跟乙○○說你知道發生什
    麼狀況嗎？他愣住搖搖頭，我說都到這樣子了，我簡單處理
    ，請他配合一點，後續他都沒有反抗，我就拿手銬銬他。因
    為我當時怕乙○○有其他同夥，我分心看其他地方，所以沒有
    注意看丙○○除了用手揍乙○○外，手上有沒有拿東西等語(原
    審卷第152、153頁)，惟被告甲○於109年8月18日偵查中陳稱
    (同日並具結)：「(問：丙○○在車上有拿小刀對著乙○○說不
    要亂動?)有。那把小刀是我的。」(偵5933卷第52頁反面)，
    明確回答丙○○曾持小刀對著乙○○，且同次偵訊中，針對檢察
    官訊問是否強盜3萬元現金及手機，被告甲○也明白表示是要
    搶毒品，沒有搶到現金3萬元等語，並非檢察官問什麼，就
    順著答什麼，尚針對問題所指提出抗辯，尤其對於強盜所得
    財物部分積極辯解並無得手現金；是被告甲○嗣於原審審理
    中翻異前詞，稱其在偵訊中回答丙○○有拿小刀對著乙○○是因
    為檢察官大聲斥責他，他會害怕，所以檢察官問什麼，他就
    順著回答等語，恐係因審理中知悉攜帶兇器為加重強盜罪的
    條件之一，為脫免罪責，而空言圖卸之詞。況本案被告丙○○
    有持小刀之情係被告甲○於109年7月1日警詢時自行供出，且
    據被告甲○自承本案小刀已經不知道拿去哪裡弄丟了(原審卷
    第156頁)，既然小刀已經弄丟了並未扣案，警察並無實質證
    據證明該小刀確實存在，且告訴人乙○○於報警初詢時即指稱
    被告2人係「持槍」強盜等語（詳後述），則如果不是被告
    甲○自己於警、偵訊中說出在強盜過程中有使用小刀，檢察
    官及調查員警如何知道本案小刀的存在？
　⒋另告訴人乙○○於報警後指稱被告2人有持槍強盜、遭副駕駛座
    之人持槍脅迫云云，被告甲○堅詞否認，於警詢時稱：「（
    問：另外乙○○於筆錄供稱遭副駕駛座之男子以槍枝脅迫，遭
    駕駛座之男子使用手銬控制行動，與你上述陳述亦有所不符
    ，你作何解釋？）我能確認我與丙○○都沒有帶搶強盜乙○○；
    當時我是坐在駕駛座，丙○○是乘坐於副駕駛座，當乙○○從我
    車後座搭上我駕駛之車輛時，我就先開口詢問乙○○『東西（
    意指毒品愷他命)在哪裡？』等語，乙○○就裝傻，然後我朋友
    丙○○隨即抓住乙○○衣領、朝乙○○揮拳，並拿出我放在車内中
    控台零錢盒的小刀喝止乙○○不要亂動，全程都沒有使用搶械
    。」等語（警卷第4頁），已否認有持槍情事；被告丙○○於
    偵訊時亦供稱：我當時並沒有拿槍之語（偵5933卷第59頁反
    面）。是除告訴人乙○○之單一指訴外，依卷載證據，並無被
    告2人有持槍械為本件犯行之直接或補強證明：而參之告訴
    人乙○○於本院準備程序時到庭，針對其當初為何要跟警察說
    對方拿搶枝一節，其陳稱：「那時候我的上手（指其毒品上
    手）叫我要跟警方說對方拿的是槍械，上手有陪我去做筆錄
    。但事實上是沒有搶械的，但我確定有拿刀，他拿刀指向我
    的胸口並叫我不要亂動。當時我感到害怕，有受到驚嚇，雖
    然我在後座，但刀在我面前，我不敢亂動或下車逃離，我怕
    被傷害等語（本院卷第127頁），亦已言明本件其警詢所指
    被告2人持槍係受不詳之人指示所言，其陳述已有前後不一
    、受他人指使而非真實指控之瑕疵，且欠缺補強證據得為佐
    證，其於警詢時指稱被告其中一人確有以槍相脅等情，是否
    與事實相符，自非無疑，尚難採認。
　⒌至被告丙○○於警詢時對於其與被告甲○上開強盜乙○○之過程之
    供述與被告甲○所供互核大致相符，然否認有拿小刀脅迫被
    害人，觀之其警詢時所供：「（問：據甲○調查筆錄供稱，
    你有拿出甲○放在車内中控台零錢盒的小刀喝止被害人乙○○
    不要動，是否屬實？）甲○的確有放一支小刀在車内中控台
    零錢盒内，但是被害人乙○○上車後，我想到小刀可能會傷及
    被害人，所以我才改拿鑰匙脅迫被害人，我沒有拿小刀脅迫
    被害人。」且稱其向乙○○揮拳攻擊後，即手持鑰匙指向他等
    語（警卷第17頁），復於偵查及原審審理時均為相同之其係
    手持鑰匙指向被害人之抗辯；然被告甲○、丙○○2人既然謀議
    要強盜被害人的毒品，且依照被害人乘坐後座，復因被毆打
    ，頭部倒在駕駛座後方，被告丙○○則在副駕駛座的相對位置
    ，被告丙○○如要有效壓制被害人，以他與被害人間的距離，
    要令被害人感到害怕，不敢反抗，當是持頗具威脅性的物品
    ，又被告丙○○揮拳毆打被害人時，2人是面對面，被告丙○○
    接著要掏出何物抵住被害人的脖子，被害人應該可以看的清
    楚，若謂被告丙○○欲以機車鑰匙偽裝為刀械，讓被害人誤會
    ，實有違常情。再者，被告丙○○知悉車上有本案小刀，且該
    小刀在其身旁，垂手可得，其與被告甲○從高雄千里迢迢北
    上嘉義來強盜愷他命，何必捨棄小刀不用，反而使用尺寸甚
    小，沒有殺傷力，望之不會為之所懼的鑰匙，徒增失敗的風
    險?堪認被告丙○○應是使用本案小刀指向被害人，其所辯僅
    持機車鑰匙脅迫被害人配合云云，自無可採。又依告訴人乙
    ○○於本院審理時之證述，其具結後仍堅稱有遭被告丙○○持刀
    脅迫（本院卷第212頁），益徵本案被告2人犯案之際確有由
    被告丙○○持刀脅迫告訴人乙○○之情，已符合攜帶兇器強盜之
    要件甚明。
　㈢本件被告二人有假冒警察執行職務遂行強盜犯行：
　⒈依被告甲○於原審審理時之證述：「（問：乙○○上車後發生什
    麼事情？）我用台語問他東西在哪裡。他頓了一下，有點遲
    疑，因為他有戒心，我想說他可能不會拿出來，我就跟丙○○
    對眼，之後我瞬間開車門下車拔乙○○的機車鑰匙，我打開右
    後車門準備上車，看到丙○○揪住乙○○的領口，揍乙○○頭部一
    拳，我想說很緊急，發現右後車門置物處有手銬，我跟乙○○
    說你知道發生什麼狀況嗎？他愣住搖搖頭，我說都到這樣子
    了，我簡單處理，請他配合一點，後續他都沒有反抗，我就
    拿手銬銬他。（問：你手銬銬他的目的？〉我怕他反抗，也
    想說這樣他就會以為我是警察配合我。」等語(原審卷第152
    頁)，業已坦承伊有假冒警察辦案方式遂行強盜行為；被告
    丙○○於警詢時說明與被告甲○強盜乙○○過程，供稱：「乙○○
    就右側後車門上車，甲○拿就叫乙○○把東西(意指毒品K他命)
    交出來，接著我也拿鑰匙靠近被害人脖子脅迫被害人並向被
    害人稱『你好好配合我就不會對你怎樣』，…接著甲○走去車子
    後座以手銬將乙○○雙手反銬在背後，接著我與甲○對乙○○搜
    身後，甲○在乙○○身上搜到1包重約10公克的毒品K他命，接
    著甲○向乙○○謊稱為刑事警察，並向乙○○告知逮捕後的相關
    權利，接著我在乙○○身上搜到手機3支並拿走，然後我與甲○
    叫乙○○下車在路旁蹲著，甲○就走去乙○○騎乘之重機車旁要
    打開置物箱，結果打不開，甲○就上車載我逃離現場。」等
    語(警卷第16頁)，於原審審理時對此具結證述：「（問：你
    或是甲○有無騙乙○○說你們是警察？）我只知道我沒有跟他
    講到警察。甲○叫他不要動，好好配合。（問：你在警詢筆
    錄時供稱呂曄有跟乙○○謊稱是警察，且向乙○○告知逮捕後之
    相關權利，有無這件事情？）好像有，甲○有這樣做。」等
    語(原審卷第167頁)在卷，足徵被告甲○有表示係警察執行職
    務之外觀，被告丙○○並無否認，亦在旁協力配合。
　⒉而被告2人上述舉動，證人乙○○於本院準備程序時對此陳稱：
    「對方雖然沒有明白講他是否是警察，但我明白他的意思（
    指好好配合部分），所以我就沒有反抗。對方跟我講『你知
    道現在是什麼情況嗎』而且對方也有拿電話通報，我認為是
    警察的動作，所以我沒有反抗。」等語（本院卷第134頁）
    又被告甲○、丙○○在上開自小客車內，除被告甲○出言要告訴
    人乙○○配合及佯以電話呼叫支援、並以上有臺南市警局標示
    及警徽之手銬將乙○○雙手反銬之動作，業經證人乙○○於本院
    審理時證稱：「（問：被告甲○那時候有從駕駛座走到你坐
    的後座，然後他有跟你講法條等語，他當時有無表達他是警
    務人員？）我記得不是很清楚，但他那時給我感覺他就是警
    察，而且他銬我的手銬上也有顯示是台南警察局的手銬。（
    那時候你相信他真的是警察在執行職務？）是的。」、「他
    好像有拿手機講電話說請求別人支援。」等語明確（本院卷
    第213至214頁），是被告2人確有冒充警察公務員而行使職
    權之行為，況被告甲○一向證人乙○○有表明具警察身分之舉
    動及以手銬作為逮捕乙○○之際，被告丙○○均在旁協力控制乙
    ○○之行動，依證人乙○○之證述內容，被告丙○○亦無一言說明
    其並非警察而僅沉默在旁，顯示其對被告甲○之假冒警察舉
    動，有加以配合控制而行分擔之舉，是被告2人此部分自該
    當刑法第158條第1項之僭行公務員職權罪無訛。
　㈣本件被告2人強盜得手財物之認定：
　　被害人乙○○證述遭強盜的經過、損失之財物，尚無法全然俱
    信：
　⒈證人即被害人乙○○固於偵查中曾證述：我不是要跟被告相約
    案發地點交易毒品，我是騎車經過那裡，他們把我叫住，我
    迴轉到被告車旁，看到副駕駛座有人拿「槍」對著我，叫我
    上車，駕駛座的人就下車拿手銬把我銬住，然後把我的手機
    及錢拿走，我被拿走大概有3萬元等語(偵5933卷第42頁正反
    面)，否認是因為要販賣毒品而與被告2人相約見面，且否認
    被強盜愷他命，惟查：
　⑴被害人乙○○遭強盜的時間是在109年6月20日5時39分，但其遲
    至10天後，始於同月30日向警方報案，此有警詢筆錄的詢問
    時間可按(警卷第22頁)，如係一般民眾於清晨遭陌生人持槍
    脅迫上車，雙手復被上銬強盜財物，於脫身後，應該會在第
    一時間向警方報案，尋求協助，被害人捨此不為，已違反常
    情，可推論其有不敢報警的難言之隱。
　⑵被害人乙○○另涉有販賣第三級毒品予購毒者蔡宗炘之案件，
    另案遭臺灣嘉義地方檢察署檢察官以109偵字第6338號涉犯
    販賣第三級毒品罪嫌起訴，現由原審另案審理中,有該案起
    訴書在卷可參（原審卷第239至241頁)。觀諸該起訴書所載
    的犯罪事實為：乙○○於109年6月17日起，使用手機以帳號「
    ○○○○○營業中」登入通訊軟體「WeChat（微信）」，刊登「1
    萬元月息1900、2萬元月息3600、三萬元月息5300」等文字
    ，而散播販賣毒品之訊息予不特定人。嗣於109年6月19日凌
    晨4時23分許，由不知情之林承德騎乘機車，搭載乙○○至○○
    汽車旅館停車場，由乙○○進入汽車旅館311號房之車庫，以3
    600元販賣愷他命1包（1.83公克）予蔡宗炘1次得逞，再由
    林承德搭載乙○○離去等語。而乙○○於該案109年7月21日警、
    偵訊中，坦承前揭起訴事實，且與該案證人蔡宗炘於109年8
    月11日偵查中的證述互核一致(前開筆錄附於原審卷第245至
    262頁)，另該案證人蔡宗炘的手機內確有微信帳號「○○○○○
    營業中」所傳送的毒品廣告訊息，此有對話紀錄截圖在卷可
    憑(附於原審卷第273頁)，堪認證人乙○○確有利用微信帳號
    「○○○○○營業中」販賣愷他命的行為。
　⑶被害人乙○○於本案109年7月20日偵查中證述，其案發之日清
    晨（109年6月20日5時39分）騎車在路上，被人叫住後，迴
    轉到被告甲○車旁，看到副駕駛座有人拿槍對著他，叫他上
    車等經過，衡以被害人與被告2人並非認識，雙方在街頭道
    路若係偶遇，何以被害人遭陌生之被告叫住，即願停下機車
    與之接觸、對談，已令人匪疑所思。參考被害人乙○○於本案
    發生後，沒有立即報警處理，復於上開另案中坦承自109年6
    月17日起，使用微信帳號「○○○○○營業中」販賣第三級毒品
    愷他命等情，本案發生時間是在109年6月20日，已在被害人
    乙○○自承開始從事販賣愷他命的時間點之後，而乙○○在清晨
    騎乘機車外出，停在被告甲○車輛附近，自行下車走近被告
    甲○車輛，打開後座車門上車的行徑，與一般毒品交易的模
    式相符，應認被害人乙○○於本案偵查中否認因販賣毒品與被
    告2人見面，且否認遭強盜毒品愷他命等語，是為隱匿自身
    販毒罪責而為的虛偽證述，不能採信。
　⑷而證人乙○○於本院審理時到庭具結證述，關於本次與被告2人
    見面經過，明確證稱：「我們原本約好要交易毒品，但我身
    上沒有毒品，我原本要跟他說明，但後來坐在副駕駛的人有
    拿刀，駕駛座的人下車到後座，講了一些類似法條的話，然
    後就把我銬起來，駕駛座的人下車後，副駕駛座的人有打我
    ，把我押在後座。」等語（本院卷第211頁），業已承認係
    因毒品交易方與被告2人見面而非偶遇，與被告2人所供承本
    案(109年6月20日)是佯裝購買愷他命，與微信帳號「○○○○○-
    營」聯繫交易，待被害人至約定毒品交易的案發地點，被告
    甲○招手邀其上車，再強盜其身上的愷他命等語相符，自為
    可信。
　⑸本院認為證人乙○○為了逃避警追查其本次所涉販賣第三級毒
    品之犯行，其證詞為利己之故，乃有上述前後不一、否認有
    遭被告2人強盜愷他命毒品之情形，故其證詞關於因毒品交
    易遭強盜之過程及被告甲○有假冒警察讓其誤認係警察辦案
    為肯定之證述，然其對於被告甲○2人自其身上搜走愷他命約
    10公克之否認證詞既不可靠，自難以此部分為附和被告甲○
    於本院審理時方改口否認有得手上述愷他命之供述，即為有
    利被告2人之依據。
　㈤本件被告2人所為，確已使被害人不能抗拒，符合強盜罪之要
    件：
　⒈按強盜罪之強制行為，包括強暴、脅迫、藥劑、催眠術或他
    法，施用此等手段之程度，以客觀上足以壓抑被害人之意思
    自由，至使不能抗拒為已足。所謂「至使不能抗拒」，指其
    強制行為，就當時之具體事實予以客觀之判斷，足使被害人
    身體上或精神上達於不能或顯難抗拒之程度。所謂就當時之
    具體事實予以客觀之判斷，應以通常人之心理狀態為標準，
    綜合考量行為人及被害人客觀之人數、年齡、性別、性格與
    體能，犯行之時間、場所，兇器之有無、種類、使用方法，
    及被害人之主觀情事等各種具體之情況，倘行為人所施之強
    制行為依一般人在同一情況下，其意思自由因此受到壓抑，
    即應論以強盜罪，縱然被害人實際上並無抗拒行為，與本罪
    成立不生影響（最高法院107年度台上字第4712號判決意旨
    參照）。又按強盜罪，除係由強制行為（即手段行為）與取
    走行為（即目的行為）結合而成，兩者間尚必須具有相當嚴
    密之連帶關係。亦即以強制行為作為目的取走行為之前置手
    段，該強制行為更係直接作用於其欲取財之對象，透過此種
    緊密的結合關係（因果關係），方得以使個別的強制行為與
    取走行為被視為獨立之強盜行為。是強盜罪強制行為之動向
    ，係在於即時的取走，而非以未來實現之手段達到取財目的
    ，否則僅屬恐嚇取財之範疇，應予辨明。
　⒉經查，本件被害人與佯稱購毒之被告甲○約定上揭時間在嘉義
    市福全街與中興路路口見面交易，其遭被告甲○招手示意進
    入其車內，隨即遭被告丙○○出拳毆打、復持小刀指向被害人
    ，之後再遭自稱警察辦案之被告甲○以警用手銬反銬其雙手
    而遭壓制其行動，依一般社會通常經驗，任何處於被害人相
    同情境之人，身心必定處於相當恐懼而達於不能抗拒之狀態
    ，此參以證人乙○○於本院準備程序時陳稱「我確定有人拿小
    刀脅迫我，是乘坐在副駕駛座位的人（被告丙○○）拿刀脅迫
    我，而坐在駕駛座的人（被告甲○）上手銬。」，於本院審
    理時證稱副駕駛座的人，他打我一拳之後，把我押在後座，
    駕駛座那人才從右後方打開車門，把手銬銬起來。副駕駛座
    的人從副駕駛座轉身過來抓我衣領打我。應該是一隻手拉著
    我的衣領，一隻手打我，因為那時我嚇到，且其無法辨識小
    刀之確定外觀，因為其當時被打了一拳，又被押在後座，已
    經被嚇到了等情（本院卷第134、211至213頁），即見其意
    思決定自由業已受到壓制無訛。再者，復觀諸證人乙○○於本
    院審理時尚證稱：「駕駛座的人下車到後座，講了一些類似
    法條的話，然後就把我銬起來」、「他當時有無表達他是警
    務人員我記得不是很清楚，但他那時給我感覺他就是警察，
    而且他銬我的手銬上也有顯示是台南警察局的手銬。」、「
    那時候我相信他真的是警察在執行職務」且稱其對被告甲○
    所說之用語甚有印象者是「他好像有拿手機講電話說請求別
    人支援」等語（本院卷第213至214頁），足見被告甲○2人利
    用假冒警察身分僭行職權及將被告上銬壓制其行動之舉動，
    益使被害人之意思自由受到壓抑，更不敢予以反抗，而任由
    被告取走其身上毒品財物。而被害人與被告2人素不相識，
    突遭其等毆打、持刀脅迫並以警察身分出言相脅、及上銬壓
    制，被害人當已達於不能抗拒之程度至為灼然，其無實際抗
    拒之行為，且無抗拒之意思，乃係心生畏懼而不敢進而抗拒
    所致，不得據此即認被害人未處於不能抗拒之狀態。準此而
    論，足認被告2人實行之強暴、脅迫行為，就當時之具體事
    實，予以客觀判斷，確已足以壓抑被害人之意思自由，達於
    強盜罪所稱之「至使不能抗拒」之程度，且其等強制行為之
    動向，係在於即時取走被害人身上之毒品財物，即應構成強
    盜罪要無疑義。被告丙○○辯護人於本院審理時猶為被告丙○○
    之利益主張：「被告丙○○沒有持有刀械，被告甲○拿手銬要
    銬住告訴人之前，告訴人就放棄反抗了，因為告訴人以為他
    們是警察就放棄反抗，由此來看應該沒有達到不能抗拒的程
    序，因為告訴人要離開，其實是可以脫身的，只是告訴人誤
    以為對方是警察而沒有脫身」等語，請求論以恐嚇取財之所
    辯，然被告2人係以目前之危害脅迫他人，致喪失自由意志
    不能抗拒，並非僅以言語或行動表達將來惡害以恫嚇他人之
    恐嚇取財行為，與受恐嚇之人尚有自由意志，不過因此而懷
    有恐懼之心無意抗拒者，二者迥不相牟，自非屬同法第346
    條恐嚇取財罪之恐嚇行為，被告丙○○辯護人此部分所辯與前
    述本院之論理說明相違，無可採為有利被告之認定。
　㈥被告2人就本件假冒警察、攜帶兇器強盜俱為共同正犯：
　⒈按共同正犯之成立，祇須具有犯意之聯絡，行為之分擔，其
    等在合同意思範圍內，各自分擔犯罪行為之一部，相互利用
    他人之行為，以達其犯罪之目的者，即應對於全部所發生之
    結果，共同負責；且共同正犯之意思聯絡，不以明示通謀為
    必要，即相互間有默示之合致亦無不可。至其等意思聯絡範
    圍之認定，若係在犯罪計畫並未予以精密規劃之情形，則共
    同正犯中之一人實際之犯罪實行，即不無可能與原先之意思
    聯絡有所出入，倘此一誤差在經驗法則上係屬得以預見、預
    估者，即非屬共同正犯之逾越。蓋在原定犯罪目的下，祇要
    不超越社會一般通念，賦予行為人見機行事或應變情勢之空
    間，本屬共同正犯成員彼此間可以意會屬於原計畫範圍之一
    部分，當不以明示為必要（最高法院73年台上字第2364號、
    97年度台上字第2517號、102年度台上字第3664號判決意旨
    參照）。且共同正犯之意思聯絡，不限於事前有所協議，其
    於行為當時，基於相互之認識，以共同犯罪之意思參與者，
    亦無礙於共同正犯之成立，且其表示之方法，不以明示通謀
    為必要，即相互間有默示之合致，亦無不可（最高法院73年
    台上字第1886號判決意旨參照）。又按共同正犯間之所謂「
    行為分擔」，植基於「犯意聯絡」所形成之犯罪主觀共同性
    ，以行為人彼此間由於共同意思實現之認知，相互利用他人
    之行為，以達其共同犯罪目的者，或分工合為共同性之實行
    （實行共同正犯），或祇為構成要件以外之行為（例如把風
    、接應等擔保犯罪實現行為），甚或完全不須實行構成要件
    以外之行為（同謀共同正犯），皆應對於全部所發生之結果
    共同負責，初不問犯罪動機起於何人，亦不必每一階段犯行
    均經參與，均屬共同正犯（最高法院108年度台上字第3838
    號判決意旨參照）。
　⒉經查，被告丙○○雖一再辯稱並無持小刀脅迫被害人，亦不知
    被告甲○車上有手銬之物而否認有與被告甲○共犯假冒警察犯
    行；被告甲○與其辯護人復以縱使被告丙○○有持刀部分也是
    臨時起意，此部分是否屬被告2人共同謀議抑或被告丙○○臨
    時起意已有所疑。惟參酌被告甲○於警詢時供稱：是由其提
    議強盜被害人乙○○的。因為我跟乙○○原本就是相約要交易毒
    品，但是我並不打算向他購買，已經預想好以強盜的方式得
    手等語；以及其於檢察官偵訊時具結證稱：當時丙○○跟我在
    一起。是我們共同提議說不向對方購買，要直接用搶的等語
    （警卷第4頁、偵5933卷第52頁反面），復於原審審理時證
    稱：當時要搶乙○○算是(與被告丙○○)共同決定的。小刀從今
    年（109年）年初就放在置物盒裡面，就放在那裡，伊不清
    楚丙○○是否知道，但案發前，丙○○坐過伊的車沒幾次，約五
    次以内，本案是預謀強盜毒品等語，又稱當時藥頭（乙○○）
    被制服後，因手銬平常放在那裡（指車內），伊當時是靈機
    一動，才想到拿手銬去銬住藥頭等語（原審卷第149、155、
    157頁）。另被告丙○○於警詢時供稱本次強盜被害人乙○○之
    犯行，係由甲○所提議。一開始甲○先與被害人乙○○以手機聯
    繫好準備要向乙○○面交購買毒品K他命，接著甲○邀我前往與
    乙○○面交，一起搶走乙○○所攜帶之毒品K他命等語（警卷第1
    5頁），於偵查中辯稱：「甲○的確有放一支小刀在車内中控
    台零錢盒内，但我沒拿起來用。」等語（偵5933卷第59頁反
    面），於原審審理時證稱：「（問：在搶之前是否事先安排
    演練可能遇到的細節？）沒有演練過，大概講一下。」等語
    （原審卷第160頁），綜合被告2人上述供辯內容互為勾稽，
    足見本案確由被告甲○先提議強盜被害人之財物，被告丙○○
    亦應允而一同前往無訛；又被告丙○○確有持被告甲○車內小
    刀脅迫被害人乙○○遂行本件強盜犯行，業經本院認定如前，
    衡以被告甲○、丙○○2人既有謀議對販毒之藥頭強盜毒品財物
    ，依被告甲○於本院審理時之供述，伊當時深怕假冒警察被
    被害人識破才未將被害人之手銬解開（手銬由乙○○帶走破壞
    後交警查扣）而急於離開之情，顯見被告2人已有預先評估
    上述強盜犯行之風險，尤以渠2人預謀要搶毒品藥頭（販毒
    者），理應慮及該藥頭本身可能有黑道背景或是有攜帶武器
    ，尤其本件交易時間為凌晨5時之清晨時分，時間非尋常日
    間有人出入，對方亦有可能會攜帶武器在身，則被告甲○於
    被告丙○○毆打、持刀壓制乙○○，隨即迅速下車拔走乙○○機車
    鑰匙，復持警用手銬反銬住乙○○之雙手且告以警察執行職權
    之用語，且由被告丙○○搜索乙○○身體取得愷他命毒品，被告
    2人均不否認上述小刀為經常擺放在被告甲○車內置物盒之物
    ，被告甲○亦能在被告丙○○持刀脅迫乙○○之際，迅速取得擺
    放車內之警用手銬對乙○○上銬，是依被告2人犯罪歷程觀察
    ，被告甲○於極短時間內，與被告丙○○為上述毆打、持刀脅
    迫、壓制、要求乙○○配合、搜尋毒品財物，迄至拿取愷他命
    毒品得手後離去等行為，被告2人分工縝密手法至為熟練，
    並於強盜愷他命毒品財物得手後，依被告甲○、丙○○警詢所
    述，即由被告2人共同分配強盜所得愷他命毒品並已施用殆
    盡（警卷第7、17頁）。職是之故，足見被告2人並非臨時起
    意，而係基於共同強盜被害人之合同意思先有謀議；另酌以
    被告甲○、丙○○於本案後之109年6月30日在高雄市與其他共
    犯等共謀強盜毒品藥頭王伯勛案件涉犯結夥3人以上攜帶兇
    器強盜罪嫌，經臺灣高雄地方檢察署檢察官另行起訴，被告
    甲○、丙○○22人均經臺灣高雄地方法院以109年訴字第782號
    判決判處罪刑（尚未確定），有上述判決書1份在卷可考（
    本院卷第95至115頁），則被告2人對於強盜販毒者之毒品以
    供己施用之所需，或秉於販毒者因己所為（販毒）亦為不法
    之故而懼怕為警查悉不敢報警，而以相類似手法一再犯案，
    顯非臨時起意而均屬預謀性犯罪。是以，本件被告甲○、丙○
    ○各自所為分工雖有不同，但此無非係其等為求協力完成犯
    罪以強取被害人財物所為之角色分配，透過彼此之相互利用
    ，以達強盜財物之目的，俱與本件強盜目的之實現具有重要
    且密切之關聯性，揆諸前揭說明，其等就本件攜帶小刀、手
    銬、假冒警察之強盜犯行均有共同正犯之關係，要屬甚明。
    被告甲○對被告丙○○之持刀脅迫被害人，並無踰越犯意聯絡
    範圍，仍屬其主觀犯意聯絡之射程，自應對其他共同正犯的
    行為一概負責。並無被告甲○辯護人所辯之被告丙○○所為係
    臨時起意而已超越渠等原先謀議計劃之範圍之情，被告甲○
    就此部分應與被告丙○○共負攜帶兇器加重強盜之責。　
　㈦被告2人其他所辯不可採信之理由：
　⒈比對前揭被告甲○、丙○○於本院前詞抗辯，不僅與渠等於偵查
    中、及原審時之以證人身分證述在之內容歧異，且彼此間證
    述之內容亦不相吻合，被告丙○○先辯以係持鑰匙1把之金屬
    物指向告訴人對其威嚇，已與被告甲○於偵查中所供係持車
    上之折疊小刀為威嚇工具已有不合，嗣被告甲○又辯稱伊沒
    有看到被告丙○○持刀，意圖以被告丙○○持刀係其個人行為與
    伊無關為卸責之辯解，然本案小刀既係被告甲○駕駛之自小
    客車上經常攜帶之物，縱被告甲○攜帶之初原無持以實施強
    盜犯意，但因其與被告丙○○共同實施強盜犯行時仍持有兇器
    並以之脅迫被害人，此應在被告2人謀議之範圍內，業如前
    述，則被告2人此部分之辯解均無可採信；另關於被告2人強
    盜得手約10公克愷他命毒品部分，依被告甲○上揭警、偵訊
    所供，業已詳為供述被告丙○○於本案強盜過程有持小刀脅迫
    告訴人、有自告訴人身上搜得約10公克重之愷他命、僅有得
    手愷他命毒品並無得手現金之情，被告丙○○於偵查中亦供稱
    有得手約10公克愷他命並以施用殆盡，均如前述。且依被告
    甲○於原審審理時已明確證述「我和丙○○一起搜他身體，當
    時丙○○還是坐在副駕駛座，他轉身面對後座，在乙○○身上有
    搜到一袋愷他命，我後來詢問丙○○，丙○○說是在乙○○的褲頭
    搜到的。」、「（問：你帶走了屬於乙○○的什麼東西？）10
    克愷他命1袋跟3支手機，都是Apple。」等語（原審卷第152
    、154頁），業經本院認定為實，亦如前述，則被告甲○對於
    自告訴人乙○○身上搜獲之財物於本院審理前均證稱有愷他命
    約10公克、但無現金所得，甚為篤定，詎於本院審理時被告
    甲○改稱沒有搜獲愷他命，但有取得金額不詳，約20000至22
    000元之金額現金之辯詞，是否係為圖有利告訴人乙○○之本
    件販毒他案而改變供詞？且被告甲○、丙○○對於共犯丙○○有
    無持刀、如何壓制告訴人乙○○之過程及假冒警察強盜財物之
    細節，均多以忘記、不知道或因警察告知才說等回答，顯見
    被告甲○及丙○○為掩飾自己與共犯間之犯行，於本院訊問所
    供，及被告甲○於本院審理時證述之內容均有避重就輕，其
    等上開證述難以採信。
　㈧綜上，被告甲○、丙○○冒充警察，由被告丙○○持小刀控制乙○○
    行動、被告甲○以警用手銬拘束乙○○等分工，以搜索乙○○方
    式取得其身上愷他命毒品之行為，確已構成刑法上僭行公務
    員職權罪、攜帶兇器強盜罪至為明確。本件被告2人及其等
    辯護人所辯各節俱無足取，是以本件事證已臻詳明，被告2
    人之犯行應堪認定。至被告甲○辯護人於本院審理時聲請傳
    喚共犯丙○○為證人，用以待證本案小刀本來就是放在被告甲
    ○車上，不是因為那天要出門才刻意放在車上。當時被告2人
    要找被害人，對於有無謀議要帶刀之情仍須調查等語（本院
    卷第326頁），然被告甲○與丙○○共同為本件強盜犯行，渠2
    人有共同謀議及行為分工，2人分擔犯行，對於被告丙○○持
    刀脅迫被害人、被告甲○假冒警察持手銬壓制被害人之舉動
    ，均屬渠等謀議範圍而應共同負共犯之責，且本院認依卷內
    相關證據資料，已足認定業經本院說明甚詳，該待證事實均
    已明確，且被告丙○○並無理由未到庭，被告甲○辯護人此部
    分所請核無調查之必要，附此敘明。
三、所犯罪名：
　　按刑法第158條僭行公務員職權罪，係以行為人冒充公務員，並進而行使其所冒充之公務員之職權為構成要件。又公務員因其職權所行使之公權力，往往影響人民之權益，自不容他人冒充而紊亂法治，故所謂「職權」即職務上之權限或權力。次按刑法上所謂兇器，其種類並無限制，凡客觀上對於人之生命、身體、安全構成威脅，具有危險性之兇器均屬之，且祇須行竊時攜帶此種具有危險性之兇器為已足，並不以攜帶之初有行兇之意圖為必要（最高法院79年台上字第5253號判決參照）。是刑法第330條第1項之規定，於攜帶兇器之情形，即指於強盜過程中攜帶兇器而言。又本案小刀雖係被告甲○駕駛之自小客車上經常攜帶之物，縱被告甲○攜帶之初原無持以實施強盜犯意，但因其與被告丙○○共同實施強盜犯行時仍持有兇器並以之脅迫被害人，自合於本款加重要件。 
  ㈠被告甲○、丙○○假冒警察身分，共同為本件強盜犯行，過程中
    被告丙○○持被告甲○所有，置於車上的小刀1把抵住被害人脖
    子，使被害人不能抗拒，進而強盜被害人的愷他命毒品及手
    機，核被告2人所為，均係犯刑法第158條第1項之僭行公務
    員職權罪及同法第330條第1項的攜帶兇器強盜罪。被告2人
    就本件犯行有犯意聯絡及行為分擔，均為共同正犯。公訴意
    旨雖未敘及被告2人假冒警察犯刑法第158條第1項之僭行公
    務員職權之犯行，然此部分與檢察官起訴強盜部分，並經本
    院認定有罪，有想像競合犯之裁判上一罪關係，為起訴效力
    所及，且本院準備程序時已告知被告2人此部分所犯法條（
    本院卷第130頁），無礙其等攻擊防禦權利，本院自應併予
    審理；起訴書雖未記載被告2人強盜被害人的愷他命10公克
    ，然此部分與起訴經判決有罪部分具有裁判上一罪的關係，
    應為起訴效力所及，而在本院審判的範圍內。至於被告甲○
    取走被害人乙○○的機車鑰匙，並以手銬反銬證人乙○○的雙手
    ，所為妨害自由行為，已包括在強盜行為之內，無另行成立
    刑法第302條第1項或第304條第1項之妨害自由罪的餘地，附
    此敘明。
　㈡被告2人以一行為，同時觸犯上開罪名，為想像競合犯，依刑
    法第55條規定，應從一重之攜帶兇器強盜罪處斷。　
  ㈢本件並無刑法第59條減輕其刑之適用：
    按刑法第59條規定之酌量減輕其刑，必須犯罪另有特殊之原
    因與環境，在客觀上足以引起一般同情，認為即使宣告法定
    最低度刑，猶嫌過重者，始有其適用（最高法院105年度台
    上字第2625號判決意旨參照）。本件被告丙○○上訴請求以本
    案若仍認定其構成強盜犯行，則請求依刑法第59條規定減輕
    其刑云云。惟審以被告2人正值青壯，尤應依循正軌獲取所
    需，詎其不思此為，被告2人因有施用愷他命的習慣，復因
    缺錢而起意強盜毒品愷他命，動機已非正當，其等以本案「
    假警察、真強盜」之手法，佯裝購買愷他命，誘騙被害人到
    場，分別以毆打、持小刀脅迫、以手銬反銬被害人，控制他
    的行動，使其不能抵抗，強盜被害人的愷他命10克及手機3
    支，犯罪情節非輕，除侵害被害人之財產權益，對社會治安
    造成重大衝擊外，其所為殊非可取，可非難性甚高，衡情難
    認有何令人同情之處。被告2人無畏刑之峻厲，為貪圖不法
    利益，鋌而走險為本件強盜犯行，自應為其行為負責。因此
    ，綜觀其情節，實難認屬輕微，其等犯罪情狀並沒有顯可憫
    恕，認科以最低度刑仍嫌過重的情形，自無依刑法第59條規
    定減輕其刑之餘地。是被告請求依刑法第59條規定減輕其刑
    云云，並無足取。
四、不另為無罪諭知部分
  ㈠公訴意旨認被告2人於上開時間、地點，除強盜被害人乙○○的
    愷他命及手機3支外，尚強盜被害人乙○○之現金3萬元等語。
  ㈡按被害人、告訴人係以使被告受刑事訴追為目的，是其陳述
    是否與事實相符，仍應調查其他證據以資審認（最高法院52
    年台上字第1300號判決參照）；實係因該等證人或因有利害
    關係，本質上存有較大之虛偽危險性，為擔保其真實性，即
    應調查其他必要之證據。
  ㈢檢察官雖以證人即被害人乙○○的指述，認為被告2人涉有強盜
    被害人現金3萬元之犯行，然被告2人均否認之。被告甲○雖
    於本院審理時改口有取得金額不詳，約20000至22000元之金
    額現金之辯詞，經查：證人乙○○的警詢筆錄沒有證據能力，
    其偵訊筆錄中所言，憑信性甚低，已如前述，是此部分只有
    證人乙○○於偵查中的指述，查無其他補強證據，尚不足以認
    定被告曾強盜被害人現金3萬元。而被告甲○歷於偵查及原審
    審理均一再否認有強盜得手現金，僅得手愷他命毒品及3支
    手機，於本院審理時，竟改前詞反稱未得手愷他命毒品，有
    得手約2萬元之現金，依本院所認，是否係為圖有利告訴人
    乙○○之本件販毒他案而改變供詞，甚有可疑，無法遽採為被
    告2人有強盜得手金額不詳現金之自白證明，此部分依現有
    卷證尚無法證明，惟此部分因與起訴經判決有罪部分為實質
    上一罪之關係，爰不另為無罪之諭知。　　　
五、本院撤銷改判之理由
  ㈠原審以被告2人上開犯行，均罪證明確而論處罪刑，固非無見
    ，惟被告2人假冒警察身分，使被害人乙○○誤信為警察辦案
    ，而遂行本件強盜犯行，業已構成刑法第158條僭行公務員
    職權罪，原審漏未審酌論科，即有未洽。被告甲○上訴否認
    攜帶兇器，不應成立加重強盜罪名；被告丙○○則上訴亦否認
    持刀脅迫被害人，請求論以普通強盜罪名或從輕量刑，均無
    理由，業經本院一一論駁如前，茲原判決既有前揭未合之處
    ，自應由本院將原判決撤銷改判，以期適法。
  ㈡爰以行為人之責任為基礎，審酌被告2人是因為缺錢購買第三
    級毒品愷他命而起意強盜毒品賣家即被害人乙○○的愷他命毒
    品，犯罪動機不值得同情，其2人謀議強盜的手段為佯裝向
    被害人購買毒品，再利用交易的機會，被告2人冒充警察辦
    案，由被告丙○○徒手毆打、持小刀脅迫，被告甲○以手銬反
    銬被害人雙手，壓制其行動，使其無法抗拒，手段惡劣，強
    盜取得的財物為第三級毒品愷他命約10克（價值約2萬元）
    ，及APPLE廠牌手機3支，被告2人犯罪後於原審審理時坦承
    大部分犯行，惟否認強盜過程共犯持小刀脅迫被害人的行為
    ，於本院審理時被告甲○尚承認假冒警察僭行公務員職權，
    然對犯罪所得愷他命毒品部分改口未獲，多有辯解，犯後態
    度非佳，被告丙○○則未到案，然亦矢口否認持刀、假冒警察
    ，犯後態度亦非至佳，對其等犯行難認有悔意；被害人乙○○
    目前另案在押，迄至審理終結，被告2人尚未與被害人商談
    和解彌補其損失。並斟之被告2人犯罪之動機、目的、手段
    分工及本件被害人實質損失，暨被告甲○自陳大學肄業，離
    婚，有1名4歲小孩，小孩與其生母同住，由被告甲○支付撫
    養費，之前從事洗車廠工作，月收入3萬5千元，獨居，父母
    健在；被告丙○○於原審審理時自陳國中肄業，未婚，無子女
    ，職業為搭建太陽能板，日薪1千6百元，每月至少工作20天
    ，父母於其幼稚園時期離婚，其目前與父親，兄長同住之智
    識程度、家庭及經濟生活狀況等一切情狀，均量處如主文第
    2項所示之刑，以示儆懲。
  ㈢沒收之說明：
  ⒈被告2人強盜所得的愷他命10公克為違禁物，任何人皆不得持
    有，本應優先適用刑法第38條第1項的規定宣告沒收，但上
    開愷他命並未扣案，考量被告2人均自承有施用毒品的癮性
    ，且將強盜取得的愷他命施用完畢(警卷第7、17頁)，故前
    揭因犯罪所得的毒品，應已為其等施用耗盡，不復存在，並
    無宣告沒收的必要，且違禁物並不適用追徵的規定，自毋庸
    諭知追徵。
  ⒉被告2人強盜被害人乙○○的3支APPLE牌手機，業經扣案，該等
    手機為被告2人的犯罪所得，然因該等手機同時為乙○○涉嫌
    販賣毒品案件的證物，故尚未發還被害人，自仍應依刑法第
    38條之1第1項前段規定宣告沒收。
據上論斷，應依刑事訴訟法第371條、第369條第1項前段、第364
條、第299條第1項前段，刑法第28條、第158條第1項、第321條
第1項第3款、第328條第1項、第330條第1項、第55條、第38條之
1第1項，判決如主文。
本案經檢察官吳咨泓提起公訴，檢察官周文祥到庭執行職務。
中　　華　　民　　國　　110 　年　　10　　月　　6 　　日
                  刑事第二庭    審判長法　官  陳珍如
　　　　　　　　　　　　　　　　　　　法　官  陳弘能
　　　　　　　　　　　　　　　　　　　法　官  黃裕堯
以上正本證明與原本無異。
如不服本判決應於收受送達後20日內向本院提出上訴書狀，其未
敘述上訴理由者，並得於提起上訴後20日內向本院補提理由書（
均須按他造當事人之人數附繕本）「切勿逕送上級法院」。
　　　　　　　　　　　　　　　　　　　書記官  蔡孟芬
中　　華　　民　　國　　110 　年　　10　　月　　6 　　日
附錄本案論罪科刑法條全文
中華民國刑法第158條
冒充公務員而行使其職權者，處3年以下有期徒刑、拘役或1萬5
千元以下罰金。
冒充外國公務員而行使其職權者，亦同。
中華民國刑法第328條
意圖為自己或第三人不法之所有，以強暴、脅迫、藥劑、催眠術
或他法，至使不能抗拒，而取他人之物或使其交付者，為強盜罪
，處5年以上有期徒刑。
以前項方法得財產上不法之利益或使第三人得之者，亦同。
犯強盜罪因而致人於死者，處死刑、無期徒刑或10年以上有期徒
刑；致重傷者，處無期徒刑或7年以上有期徒刑。
第1項及第2項之未遂犯罰之。
預備犯強盜罪者，處1年以下有期徒刑、拘役或9千元以下罰金。
中華民國刑法第330條
（加重強盜罪）
犯強盜罪而有第321條第1項各款情形之一者，處7年以上有期徒
刑。
前項之未遂犯罰之。
中華民國刑法第321條
犯前條第1項、第2項之罪而有下列情形之一者，處6月以上5年以
下有期徒刑，得併科50萬元以下罰金：
一、侵入住宅或有人居住之建築物、船艦或隱匿其內而犯之。
二、毀越門窗、牆垣或其他安全設備而犯之。
三、攜帶兇器而犯之。
四、結夥三人以上而犯之。
五、乘火災、水災或其他災害之際而犯之。
六、在車站、港埠、航空站或其他供水、陸、空公眾運輸之舟、
    車、航空機內而犯之。
前項之未遂犯罰之。